【裁判字號】    92,台上,5793
【裁判日期】    921016
【裁判案由】    違反電腦處理個人資料保護法 (公共危險)
【裁判全文】
最高法院刑事判決                              九十二年度台上字第五七九三號
    上  訴  人  台灣高等法院檢察署檢察官
    被      告  甲○○
右上訴人因違反電腦處理個人資料保護法（公共危險）案件，不服台灣高等法院中華
民國九十年四月十三日第二審更審判決（八十九年度上更(一)字第一０五四號，起訴案
號：台灣宜蘭地方法院檢察署八十六年度偵字第三七二四號），提起上訴，本院判決
如左：
    主  文
上訴駁回。
    理  由
按刑事訴訟法第三百七十七條規定，上訴於第三審法院，非以判決違背法令為理由，
不得為之。是提起第三審上訴，應以原判決違背法令為理由，係屬法定要件。如果上
訴理由狀並未依據卷內訴訟資料，具體指摘原判決不適用何種法則或如何適用不當，
或所指摘原判決違法情事，顯與法律規定得為第三審上訴理由之違法情形，不相適合
時，均應認其上訴為違背法律上之程式，予以駁回。查電信事業與專用電信處理之通
信，他人不得盜接、盜錄或以其他非法之方法侵犯其秘密，電信法第六條第一項固有
明文；但違反此項規定而侵犯他人通信密秘者，民國八十八年十一月三日修正公布之
電信法，始增訂第五十六條之一第一項，明定予以處罰。本件原判決認定被告甲○○
擅自開啟中華電信股份有限公司宜蘭營業處編號ＹＳ｜三０九０號電話交接箱，安裝
小型錄音機，竊聽陳獻益使用之（０三）0000000電話，其犯罪時間係自八十
六年九月十二日起至同月十八日止，乃在電信法第五十六條之一第一項增訂公布前，
依罪刑法定原則，自不得依該規定處罰。原判決未適用上開規定論處被告之罪刑，殊
無檢察官上訴意旨所稱判決適用法則不當及不載理由之違法情形。又刑法第一百八十
八條妨害公用事業罪，旨在保護公眾日常生活之利益與安全，必其妨害行為足以危害
不特定或特定多數之公眾使用公用事業之利益者，始足當之。原判決以被告擅於電話
交接箱內安裝錄音機，竊聽電話，並未造成電信線路破壞，亦不致對電信業務有所妨
害，因認被告之行為，與刑法第一百八十八條妨害公用事業罪之要件尚有不符，已綜
合全部卷證資料，詳加斟酌論斷。上訴意旨，泛謂被告之行為，已影響電話用戶通信
品質及電信公司商譽，侵害電信公司及大眾之法益，應論以刑法第一百八十八條之罪
等語，徒就原審取捨證據及判斷其證明力職權之適法行使，及判決內已明白論斷之事
項，憑己見為不同之評價，執以指摘原判決違法，尤難謂符合第三審上訴之法定要件
。再，原判決以被告係違反電腦處理個人資料保護法第十八條之規定，而依同法第三
十三條予以論罪科刑，經核該罪最重本刑為二年以下有期徒刑，屬刑事訴訟法第三百
七十六條第一款所列不得上訴於第三審法院之案件。檢察官主張重罪部分（即電信法
第五十六條之一第一項、刑法第一百八十八條部分）之上訴既不合法，應從程序上予
以駁回，則關於被告違反電腦處理個人資料保護法部分，自亦不許提起第三審上訴，
應併駁回之。
據上論結，應依刑事訴訟法第三百九十五條前段，判決如主文。
中      華      民      國    九十二    年      十      月     十六     日
                              最高法院刑事第四庭
                                  審判長法官  紀  俊  乾
                                        法官  黃  正  興
                                        法官  劉  介  民
                                        法官  陳  東  誥
                                        法官  黃  一  鑫
      右正本證明與原本無異
                                              書  記  官
中      華      民      國    九十二    年      十      月     二十     日


司法院資訊處製作；財團法人民間司法改革基金會備份。
